# 是否构成股份支付的疑问

提问人：湘西春天 时间：2017-09-26 13:40:40
陈版主及各位高人： 请教一下事项是否构成股份支付并进行披露及会计处理，谢谢了！ A公司正在实施创业板IPO，申报财务报表报告期为 2014 年-2017年 6 月 30 日，公司注册资本 5000 万元。 公司股东中，员工持股平台B公司（合伙企业注册资本 500 万元）持A公司股份 500 万元，合伙企业B公司的出资人为A公司的实际控制人刘均及其妻子李娜。其中李娜持员工持股平台平台的份额为 240 万股，相应的对应A公司股份 240 万股。 为稳定公司核心员工，李娜于 2017 年 4 月准备将B公司股份 200 万股转让给公司 12 位员工，经评估机构评估（有证券资格），A公司的评估价为4.38元/股。转让的条件是自 2017 年 6 月 30 日期，工作满 3 年，如提前离职，需原价转让给李娜。 转让过程中，员工认购的积极性不太高，主要原因： （ 1 ）间接持股，未来转让不方便； （ 2 ）公司上市存在不确定性；
（ 3 ）评估价太高； （ 4 ）资金困难； （ 5 ）需工作满 3 年 经多次沟通和谈判，最终确定转让价格为4.00元/股，低于评估价0.38元/股，由于有 2 位员工放弃，最终只有 10 人购买了 180 万股，并于 2017 年 6 月 30 日签订了协议并按4.00元/股支付了股权购买价款。
问题：转让价低于评估价0.38元/股，对应 180 万股的总金额为68.4万元，是否构成股份支付，理由是什么？

回答人：chenyiwei
从你说的情况看，本案例满足《企业会计准则讲解 2010 》P181（第十二章第一节）所列的股份支付交易的三个特征，因此属于股份支付。 因为服务期限为 3 年，如果服务期限内提前离职则需原价转回给实际控制人，所以股份支付费用可以在服务期限内摊销，但目前实际操作中多数是一次性计入授予日所属年度的管理费用。 关于公允价值确定问题，应关注中介机构的评估方法是否合理（尤其是不应认可成本法评估）。如果有近期或同期引入外部财务投资者的价格可作参考的，则应优先使用该价格。
可参考《北京注册会计师协会专家委员会提示[2016]第 8 号——IPO企业股权激励工具关注的审计重点》中对“四个维度”的表述：
二、关注IPO企业股权激励的初始计量 　　由于IPO企业的股份暂未在资本市场流通，公允价值的获取有一定难度。应当依据《企业会计准则第 22 号—金融工具确认和计量》的有关规定，确定权益工具的公允价值，并根据股份支付协议条款的条件进行调整。
(一)确定公允价值的三个层次 　　第一层次，是企业在计量日能获得相同资产或负债在活跃市场上报价的，以该报价为依据确定公允价值； 　　第二层次包括：(a)活跃市场中类似资产或负债的报价；(b)非活跃市场中相同或类似资产或负债的报价；(c)除报价以外的其他可观察输入值，包括在正常报价间隔期间可观察的利率和收益率曲线、隐含波动率和信用利差等；(d) 市场验证的输入值等。市场验证的输入值，是指通过相关性分析或其他手段获得的主要来源于可观察市场数据或者经过可观察市场数据验证的输入值；
第三层次，输入值是相关资产或负债的不可观察输入值。输入值，是指市场参与者在给相关资产或负债定价时所使用的假设，包括可观察输入值和不可观察输入值。 　　注册会计师需要提醒IPO企业管理层，依靠第二或第三层次的公允价值估计，采用可行的操作方法确定。 (二)管理层确定公允价值的考虑 　　通常管理层需要考虑以下四个维度，做出相互印证： 1.以引入外部机构或战略投资者相对公允的价格作为参照依据。从参考时效上，通常考虑六个月之内的股权交易，并考虑近期公司业务是否有重大变化。如果发行价格明显不公允，例如，为换取外部投资者为企业带来的资源或其他利益，而单独确定发行价格的情况等，应当予以排除；
2.引入专业的资产评估机构进行评估，比如首选现金流折现法； 3.以相同或类似行业市盈率、市净率，作为衡量公允价值的校对依据； 4.使用期权定价模型。

提问人：polariswong 时间：2017-09-26 20:29:07
"因为服务期限为 3 年，如果服务期限内提前离职则需原价转回给实际控制人，所以股份
支付费用可以在服务期限内摊销，但目前实际操作中多数是一次性计入授予日所属年度
的管理费用。"
陈老师，为什么可以一次性计入费用呢？ 因为员工在一定期间内离职就要实施股权回购，所以类似于限售期，感觉就是服务期非市场条件，理应在限售期内分摊吧？

回答人：chenyiwei
一方面IPO申报期内的股权激励不像上市后那样正规，实际操作中后补协议、倒签日期之类情况不少见，所以证据效力较低；另一方面也是出于谨慎考虑，避免分摊确认费用被质疑为平滑利润，给过会平添不确定性。